【裁判字號】    89,自,128
【裁判日期】    900426
【裁判案由】    詐欺
【裁判全文】
臺灣彰化地方法院刑事判決                          八十九年度自字第一二八號
    自  訴  人  乙○○
    被      告  甲○○
右列被告因詐欺案件，經自訴人提起自訴，，本院判決如左：
    主  文
甲○○無罪。
    理  由
一、自訴意旨略以：被告甲○○於民國八十九年三月二十日向自訴人要求以支票貼現
    新台幣（下同）二十萬元，並提出付款人為彰化市第六信用合作社，帳號九四七
    ０八號，票據號碼為0000000號，發票日為八十九年五月二十日，票面金
    額為二十萬元之支票乙紙，因被告承諾同年五月二十日還款，並表示債信良好，
    自訴人陷於錯誤，故當場在前開支票票面背書，並持之向第三人余桂借得二十萬
    元，並於同日將現金二十萬元交付被告甲○○。嗣前開支票到期無法兌現，第三
    人余桂向自訴人請求償還票款，自訴人將二十萬元償還余桂，並向被告甲○○求
    償。自訴人屢次請求被告甲○○還款，被告甲○○均置之不理，又被告甲○○身
    無恆產，薪資亦為強制執行之標的物，自訴人始知受騙，因認被告甲○○涉有刑
    法第三百三十九條第一項之罪嫌云云。
二、按犯罪事實應依證據認定之，無證據不得推定其犯罪事實，刑事訴訟法第一百五
    十四條定有明文。訊據被告甲○○固承認向告訴人借用二十萬元及交前開系爭二
    十萬元之支票乙紙予自訴人，該支票屆期，經提示付款，遭退票等事實，惟堅決
    否認涉有詐欺取財之犯行，並辯稱：實係週轉不靈所致等語。經查：（一）被告
    甲○○於借款之時，對經濟陷困境之事實未加隱暪，而自訴人乙○○對被告甲○
    ○經濟能力不佳之事實亦知悉甚詳，業據自訴人乙○○於本院審理時，供稱詳明
    （見本院九十年四月十二日審判筆錄）。另被告甲○○於系爭支票退票後，仍支
    付該筆借款之利息，亦據被告甲○○陳明在卷（見本院九十年四月十二日審判筆
    錄），自訴人乙○○對此並加以證實（見本院九十年四月十二日審判筆錄），足
    徵被告甲○○未能如期清償債務，並不同於時下惡意倒閉之例，顯見被告甲○○
    所辯，尚可採信。（二）按刑法第三百三十九條第一項詐欺取財罪之成立，須行
    為基於為自己或第三人不法所有之意圖，以詐術使人陷於錯誤而取得其財物方該
    當之，若取得財物非基於詐欺或非因對之錯誤所致，則不成立本罪。本件被告甲
    ○○取得二十萬元，係基於與自訴人間之借貸法律關係，被告甲○○取財之初，
    非但未施以任何詐術，且亦非趁自訴人乙○○處於錯誤情況而為之已如前述，況
    且自訴人於本院審理時稱：幫被告拿票貼現很多次，本件不是第一次，以前有兌
    現等語（見本院九十年一月十八日審判筆錄），足證被告甲○○與自訴人乙○○
    間，縱尚有借賃債務未予清償完畢，係純屬民事糾葛，實難遽認被告甲○○涉有
    詐欺取財罪嫌，此外，復查無其他積極證據足資證明被告甲○○涉有自訴人乙○
    ○所指之詐欺取財犯行，故依前揭說明，本件應為無罪之諭知，方為適法。
據上論斷，應依刑事訴訟法第三百四十三條、第三百零一條第一項，判決如主文。
中      華      民      國      九十      年      四      月  二十六    日
                                      臺灣彰化地方法院刑事第三庭
                                          法      官  洪  志  賢
右正本證明與原本無異。
如不服本判決，應於判決送達後十日內向本院提出上訴狀( 須附繕本 )。
告訴人或被害人對於判決如有不服具備理由請求檢察官上訴者，其上訴期間之計算係
以檢察官收受判決正本之日期為準。
                                          法院書記官  洪  年  慶
中      華      民      國      九十      年      五      月    三      日


司法院資訊處製作；財團法人民間司法改革基金會備份。
